【裁判字號】    98,審訴,1053
【裁判日期】    980526
【裁判案由】    商業會計法等
【裁判全文】
臺灣桃園地方法院刑事判決            98年度審訴字第1053號
公  訴  人  臺灣桃園地方法院檢察署檢察官
被      告  甲○○
上列被告因商業會計法等案件，經檢察官提起公訴（98年度偵字
第838 號），本院判決如下：
    主  文
本件免訴。
    理  由
一、按案件曾經判決確定者，應諭知免訴之判決，刑事訴訟法第
    302條第1款定有明文。又訴訟上所謂一事不再理之原則，關
    於實質上一罪或裁判上一罪（如刑法修正前規定之連續犯、
    牽連犯），亦均有其適用，最高法院60年臺非字第77號著有
    判例。亦即不論實質上之一罪，或連續犯、牽連犯、想像競
    合犯等裁判上之一罪，其一部事實已經判決確定者，對於構
    成一罪之其他部分，均有其適用，此乃基於審判不可分之關
    係，在審理事實之法院，就全部犯罪事實，依同法第267 條
    之規定，本應予以審判，故其判決確定之效力，應及於全部
    之犯罪事實（最高法院85年臺非字第348 號判決參照）。
二、本件公訴意旨略以：甲○○係位於桃園縣平鎮市○○路59號
    2 樓「筱華興業有限公司」（下稱筱華公司）之實際負責人
    ，明知筱華公司為虛設行號，竟基於幫助他人逃漏營業稅捐
    及填製不實會計憑證之概括犯意，自民國92年5 月1 日起至
    93年6 月30日，以新台幣（下同）40萬元之代價，僱用陳金
    文擔任名義負責人（另案提起公訴），明知筱華公司並無銷
    貨之事實，卻向桃園縣政府申填筱華公司之營利事業統一發
    證設立登記申請書，請領統一發票，於上開時間連續以筱華
    公司名義開立達5,095 萬8,215 元之不實統一發票共74紙，
    供附表一所示之敏際國際股份有限公司（下稱敏際公司）等
    4 家公司充當進項憑證使用，幫助逃漏營業稅額254 萬7,92
    0 元，足以生損害於稅捐稽徵機關對課稅之公平性及正確性
    。因認被告所為係犯稅捐稽徵法第43條第1 項之幫助納稅義
    務人逃漏稅捐罪及修正前商業會計法第71條第1 款之填製不
    實會計憑證等罪嫌（下稱本案）。
三、經查：
  (一)本件被告甲○○曾被訴「擔任敏際公司負責人，為從事營利
    事業所得申報業務之人，並係商業會計法所稱之商業負責人
    ，於92年3 月某日起至93年12月某日止，竟於幫助他人逃漏
    稅捐及製作不實會計憑證之概括犯意，連續開立不實之會計
    憑證即統一發票25張，交予如附表二所示之公司充當進貨憑
    證使用，供上開公司等申報扣抵銷項稅額，銷售額共計12,
    361,742 元，逃漏營業稅額計618,089 元。」之違反修正前
    商業會計法第71條第1 款之商業負責人填製不實會計憑證罪
    及稅捐稽徵法第43條第1 項之幫助納稅義務人逃漏稅捐罪之
    犯行，且業經本院於97年7 月9 日以97年度壢簡字第1740號
    刑事簡易判決判處被告有期徒刑4 月，如易科罰金，以銀元
    300 元（即新臺幣為900 元）折算1 日，減為有期徒刑2 月
    ，如易科罰金，以銀元300 元（即新臺幣900 元）折算1 日
    ，並已於97年8 月4 日確定在案，有本院前開97年度壢簡字
    第1740號刑事簡易判決、臺灣桃園地方法院檢察署檢察官96
    年度偵字第20495 號聲請簡易判決處刑書、臺灣高等法院被
    告前案紀錄表各1 份等附卷可稽（下稱前案）。
  (二)茲查，本案被告犯罪時間，係自92年5 月1 日起至93年6 月
    30日止，而其前案之犯罪時間則為92年3 月起至93年12月止
    ，前後犯罪時間緊接，且所犯又均為違反修正前商業會計法
    第71條第1 款之商業負責人填製不實會計憑證罪及稅捐稽徵
    法第43條第1 項之幫助納稅義務人逃漏稅捐罪等相同罪名，
    參以被告所犯之兩案，均為製作虛偽之商業會計憑證統一發
    票後交予其他公司，進而幫助該公司逃漏稅捐，犯罪手法相
    同，應足認被告本案犯行與前案之犯罪事實間，係基於概括
    犯意反覆為之，應依修正前刑法第56條連續犯之規定論以一
    罪。故本案應屬被告連續違反修正前商業會計法第71條第1
    款之商業負責人填製不實會計憑證罪及稅捐稽徵法第43條第
    1 項之幫助納稅義務人逃漏稅捐罪犯行之一部，既與判決確
    定之前案具有連續犯之裁判上一罪關係，在實體法上為一罪
    ，在訴訟法上亦無從分割，檢察官雖僅就犯罪事實之一部起
    訴，其效力及於全部，法院本得就全部犯罪事實加以審理論
    究，縱使法院就犯罪事實之一部加以審判，未經審判之其他
    部分，仍為判決效力所及，從而前開確定判決之既判力效力
    應及於具有裁判上一罪關係之全部犯罪事實，依一事不再理
    之原則，不得再就裁判上一罪之其他一部分犯罪事實另予追
    訴論科，倘檢察官另就裁判上一罪之其他部分重行起訴，自
    應諭知免訴之判決。綜上所述，本件檢察官於98年3 月25日
    就為前開確定判決既判力效力所及具有裁判上一罪關係之其
    中一部分犯罪事實，向本院提起公訴，而於同年4 月22日繫
    屬本院，揆諸前開說明，依一事不再理之原則，本件爰不經
    言詞辯論，逕行諭知免訴之判決。
四、據上論斷，應依刑事訴訟法第302 條第1 款、第307 條，判
    決如主文。
中    華    民    國    98     年    5    月    26    日
                    刑事庭  審判長法  官  林孟宜
                                  法  官  林靜梅
                                  法  官  劉為丕
上列正本證明與原本無異。
如不服本判決，應於判決送達後10日內向本院提出上訴狀（應附
繕本），其未敘述上訴理由者，應於上訴期間屆滿後20日內補提
理由書狀於本院，上訴於臺灣高等法院。
                                  書記官  陳淑瓊
中    華    民    國    98     年    5    月    26    日
附表一：筱華公司銷項去路
┌─┬─────┬──────┬──┬───────┬───────┐
│編│營業人名稱│發票字軌號碼│發票│銷售額(新台幣)│扣抵稅額(新台 │
│號│          │            │張數│              │幣)           │
├─┼─────┼──────┼──┼───────┼───────┤
│一│敏際國際股│TU00000000~ │ 16 │11,994,950元  │     599,748元│
│  │份有限公司│TU00000000  │    │              │              │
│  │          │TU00000000  │    │              │              │
│  │          │UU00000000~ │    │              │              │
│  │          │UU00000000  │    │              │              │
│  │          │UU00000000  │    │              │              │
│  │          │WU00000000~ │    │              │              │
│  │          │WU00000000  │    │              │              │
│  │          │YU00000000  │    │              │              │
├─┼─────┼──────┼──┼───────┼───────┤
│二│裕玟興業有│WU00000000~ │ 7  │  77,815,006元│   3,890,764元│
│  │限公司    │WU00000000  │    │              │              │
│  │          │YU00000000  │    │              │              │
│  │          │YU00000000  │    │              │              │
├─┼─────┼──────┼──┼───────┼───────┤
│三│嘉纖實業有│XU00000000  │ 24 │18,907,162元  │     945,365元│
│  │限公司    │XU00000000~ │    │              │              │
│  │          │XU00000000  │    │              │              │
│  │          │XU00000000  │    │              │              │
│  │          │XU00000000  │    │              │              │
│  │          │XU00000000  │    │              │              │
│  │          │XU00000000  │    │              │              │
│  │          │XU00000000  │    │              │              │
│  │          │XU00000000  │    │              │              │
│  │          │XU00000000  │    │              │              │
│  │          │YU00000000~ │    │              │              │
│  │          │YU00000000  │    │              │              │
│  │          │YU00000000  │    │              │              │
├─┼─────┼──────┼──┼───────┼───────┤
│四│仲清科技有│YU00000000  │ 27 │15,729,667元  │     786,485元│
│  │限公司    │YU00000000  │    │              │              │
│  │          │YU00000000~ │    │              │              │
│  │          │YU00000000  │    │              │              │
│  │          │YU00000000  │    │              │              │
│  │          │YU00000000~ │    │              │              │
│  │          │YU00000000  │    │              │              │
│  │          │ZU00000000~ │    │              │              │
│  │          │ZU00000000  │    │              │              │
│  │          │ZU00000000  │    │              │              │
├─┼─────┼──────┼──┼───────┼───────┤
│合│          │            │ 74 │  50,958,215元│   2,547,920元│
│計│          │            │    │              │              │
└─┴─────┴──────┴──┴───────┴───────┘
 附表二：敏際公司之銷項去路
┌──┬─────────┬───┬──────┬───────┐
│編號│公司名稱          │統一發│銷售額      │稅 額         │
│    │                  │票張數│（新臺幣）元│（新臺幣）元  │
├──┼─────────┼───┼──────┼───────┤
│  1 │筱華有限公司      │  2   │ 1,304,000元│      65,200元│
│    │                  │      │            │              │
├──┼─────────┼───┼──────┼───────┤
│  2 │裕玟興業有限公司  │  5   │ 3,428,573元│     171,427元│
├──┼─────────┼───┼──────┼───────┤
│  3 │嘉纖實業有限公司  │  18  │12,361,742元│     618,089元│
├──┼─────────┼───┼──────┼───────┤
│總計│                  │  25  │12,361,742元│     618,089元│
└──┴─────────┴───┴──────┴───────┘


司法院資訊處製作；財團法人民間司法改革基金會備份。
